最　高　行　政　法　院　判　決　　　　　　　　　九十三年度判字第一六八○號
　　上　訴　人　財政部臺灣省中區國稅局
　　代　表　人　鄭宗典
　　被 上訴 人　甲○○
右當事人間因綜合所得稅事件，上訴人對於中華民國九十二年一月七日臺中高等行政
法院九十一年度訴字第六八三號判決，提起上訴，本院判決如左：
    主  文
原判決關於執行業務收入部分暨該訴訟費用均廢棄，發回臺中高等行政法院。
    理  由
壹、本件上訴人主張：查扣免繳憑單係每年一月底前，被上訴人客戶核計上一年內之
    稅款數額（含所得總額），開具扣免繳憑單填發予被上訴人，核屬年終彙總金額
    ，而非於每次交易交付報酬時開具，且亦非所有交易都需開具扣免繳憑單。執行
    業務所得查核辦法（下稱查核辦法）第十一條固規定：「執行業務收入，取有所
    得稅扣（免）繳憑單，其憑單記載之所得額或給付年度，與帳載不符者，應查明
    實際情形予以認定。」然扣繳憑單並非據以登帳之憑證，如以扣免繳憑單為抵稅
    之憑證，充其量僅得作為驗證被上訴人之帳簿文據是否正確之佐證，並不足徵被
    上訴人帳簿文據之完整性，亦無法作為被上訴人應依所得稅法第十四條第一項第
    二類第二款及前揭查核辦法第六條規定設帳、依序登帳及保存憑證之替代品，其
    應以取得之扣繳憑單與帳載資料相互勾稽始有實益。又所謂之稅額明細表，所載
    收取金額包含客戶當期應負擔之營業稅款及帳務處理費，然備註欄所載多有部分
    或全部款項未收齊字樣，且查該明細表並無收款人簽名或蓋章，亦未載明正（副
    ）聯等字樣，欠缺一般收費收據內容，應屬被上訴人內部管理文據，非屬收入憑
    證及登帳之依據。本件復查時，上訴人已查明被上訴人僅提供部分稅額明細表，
    且係零散而未依序編號，並未能與其帳載資料相互勾稽，上訴人依財政部核定之
    八十七年度稽徵機關核算執行業務者收入標準所規定一般同業收費標準，核定其
    當年度該部分業務收入，並無不合。原審以被上訴人取具扣免繳憑單，認定被上
    訴人已提示證明執行業務收入之帳簿文據，有違所得稅法第八十三條及其施行細
    則第十三條第二項等相關規定及改制前行政法院六十一年判字第一九八號判例之
    意旨，顯有違背法令，爰請判決廢棄原判決不利於上訴人部分。
貳、被上訴人未提出答辯狀。
參、原判決關於執行業務收入部分，以：按「執行業務者於規定期限內辦理結算申報
    ，並能提供證明所得額之帳簿、文據調查者，其執行業務所得，應依帳載核算認
    定。其未依規定提供調查者，應依所得稅法第八十三條及同法施行細則第十三條
    規定訂定之收費及費用標準核定其所得額。」為查核辦法第八條所規定。本件被
    上訴人執業臺華專利商標事務所，從事業務包括商標申請及代客記帳，八十七年
    度自行申報商標及代客記帳收入分別為新臺幣（下同）十四萬四千零五十元及一
    百七十二萬二千九百元，上訴人初查以商標收入部分，因其自行申報金額較收入
    歸戶清單十五萬三千五百元為低，遂依上訴人查得資料核定；記帳收入部分，因
    被上訴人無法提供足堪證明收入之資料，遂依財政部訂頒之當年度記帳業者收費
    標準，核定該部分收入為二百三十七萬五千五百元，另加計其自行申報利息收入
    三百八十六元，計核定該事務所當年度收入總額為二百五十二萬九千三百八十六
    元。經查被上訴人業於規定期限內辦理八十七年度綜合所得稅結算申報，並提出
    稅額明細表及各類所得扣繳暨免扣繳憑單以證明其執行業務收入，而依查核辦法
    第三章執行業務收入之查核章內，第十一條規定：「執行業務收入，取得所得稅
    扣（免）繳憑單，其憑單記載之所得額或給付年度，與帳載不符者，應查明實際
    情形予以認定。」，顯見執行業務者所取得之所得稅扣（免）繳憑單，係屬証明
    其執行業務收入文據中之一種，上訴人辯稱扣繳憑單並非証明收入之法定憑據核
    無足採。被上訴人執此指摘，為有理由，爰將訴願決定及原處分（復查決定）關
    於執行業務收入部分均予撤銷。
肆、本院查：（一）、按行為時所得稅法第十四條第二類規定：「個人之綜合所得總
    額，以其全年左列各類所得合併計算之：．．．第二類︰執行業務所得︰凡執行
    業務者之業務或演技收入，減除業務所房租或折舊、業務上使用器材設備之折舊
    及修理費，或收取代價提供顧客使用之藥品、材料等之成本、業務上雇用人員之
    薪資、執行業務之旅費及其他直接必要費用後之餘額為所得額。執行業務者至少
    應設置日記帳一種，詳細記載其業務收支項目；帳簿使用前，並應送主管稽徵機
    關登記驗印。業務支出，應取得確實憑證。憑證及帳冊最少應保存五年。執行業
    務者為執行業務而使用之房屋及器材、設備之折舊，依固定資產耐用年數表之規
    定。執行業務費用之列支，準用本法有關營利事業所得稅之規定；其辦法由財政
    部定之。」；所得稅法第八十三條規定：「稽徵機關進行調查或復查時，納稅義
    務人應提示有關各種證明所得額之帳簿、文據；其未提示者，稽徵機關得依查得
    之資料或同業利潤標準，核定其所得額。前項帳簿、文據，應由納稅義務人依稽
    徵機關規定時間，送交調查；其因特殊情形，經納稅義務人申請，或稽徵機關認
    有必要，得派員就地調查。納稅義務人已依規定辦理結算申報，但於稽徵機關進
    行調查時，通知提示有關各種證明所得額之帳簿、文據而未依限期提示者，稽徵
    機關得依查得之資料或同業利潤標準核定其所得額；嗣後如經調查另行發現課稅
    資料，仍應依法辦理。」；行為時所得稅法施行細則第十三條規定：「本條法第
    十四條第一項第二類關於執行業務者之設帳，應由省（市）主管稽徵機關擬訂輔
    導實施辦法，報請財政部核定之。執行業務者未依法辦理結算申報，或未依法設
    帳記載及保存憑證，或未能提供證明所得額之帳簿文據者，稽徵機關得照同業一
    般收費及費用標準核定其所得額。前項收費及費用標準，由省（市）主管稽徵機
    關徵詢各該業同業公會意見擬訂，報請財政部核定之。」；執行業務所得查核辦
    法第八條規定：「執行業務者於規定期限內辦理結算申報，並能提供證明所得額
    之帳簿、文據調查者，其執行業務所得，應依帳載核算認定。其未依規定提供調
    查者，應依所得稅法第八十三條及同法施行細則第十三條規定訂定之收費及費用
    標準核定其所得額。．．．」。本件被上訴人為台華專利商標事務所（下稱台華
    事務所）負責人，於八十七年度綜合所得稅結算申報時，自行申報該事務所收入
    為一百八十六萬七千三百三十六元，費用計一百四十二萬七千四百五十元，全年
    所得為四十三萬九千八百八十六元，經上訴人所屬臺中縣分局初查時核定該事務
    所收入為二百五十二萬九千三百八十六元，費用計一百十萬六千四百八十二元，
    全年所得額為一百四十二萬二千九百零四元，合併歸課被上訴人當年度綜合所得
    總額為二百二十八萬四千五百七十三元，補徵稅額十一萬九千三百六十一元。被
    上訴人不服，就初查核定其執業之台華事務所業務收入、薪資支出、伙食費、郵
    電費、水電瓦斯費及折舊項目，申經復查結果，執行業務所得及薪資所得分別獲
    准減列三萬七千五百九十九元及十九萬八千元，綜合所得總額變更核定為二百零
    四萬八千九百七十四元。被上訴人仍不服，提起訴願，遭決定駁回，乃提起本件
    行政訴訟。原判決主文諭知：「訴願決定及原處分（復查決定）關於執行業務收
    入部分均撤銷。被上訴人在原審其餘之訴駁回。」，上訴人就不利於其部分（即
    關於執行業務收入部分）提起上訴。按原判決關於執行業務收入部分以前揭理由
    ，撤銷訴願決定及原處分（復查決定）此部分，固非無見。（二）、惟稅捐稽徵
    機關進行推計課稅所得，應以納稅義務人違反結算申報義務者；或納稅義務人之
    帳簿、文據，不完備，致無法根據直接資料查明收入或支出者；或帳簿、文據雖
    然具備，但記載錯誤或脫落甚多，致其記載內容無法認為正確者；或納稅義務人
    或其他關係人不協力調查，致稅捐稽徵機關調查人員無法取得直接資料者為要件
    。本件上訴人以被上訴人在復查程序、訴願程序及原審訴訟程序中，均一再主張
    其已取得扣繳憑單作為報稅依據；惟扣繳憑單僅是扣繳單據，其用途係供稽徵機
    關核課之參考，並非證明收入之法定憑證，且查其提示之部分稅額明細表係零散
    而未依序編號，並未能與其帳載資料相互勾稽。是其既未能依法令規定，提示取
    得收入時掣發之收入憑證存根或副本，並按會計事項發生之次序逐日登帳甚明；
    至被上訴人訴稱扣繳憑單及稅額明細表等文據係屬公文書，其證據力應更勝一般
    收據乙節，經核扣繳憑單係扣繳義務人於給付納稅義務人一定金額以上（即達起
    扣點）之金額時，依規定之扣繳率或扣繳辦法扣取稅款（所得稅法第八十九條第
    三項及各類所得扣繳率標準第十一條參照），並非謂所有收付交易均需扣繳，易
    言之，扣繳憑單並不足以表達全年度交易之全貌，此由被上訴人另檢具「未達收
    費標準之廠商明細表」，觀之至明，是其與執行業務所得查核辦法所謂之收入憑
    證，要難代之為證明收入之原始憑證。又上開未達收費標準之廠商明細表，既無
    原始憑證以利勾稽，即欠缺正確性及完整性，殊難以之證明收入。且被上訴人係
    商業會計記帳人，係屬專門職業之一種，須具備一定之會計專業知識與經驗，其
    對所得稅法明定納稅義務人之協力義務（對外會計事項，應取得或給與並保存原
    始憑證），應甚為熟稔，未能提示完整之帳簿文據等語，資為抗辯。亦即上訴人
    以被上訴人所提出之帳簿、文據，不完備，而扣繳憑單並不足以證明被上訴人執
    行業務全部所得僅如此而已，以及部分稅額明細表係零散而未依序編號，並未能
    與其帳載資料相互勾稽為由提出抗辯。原判決關於上訴人對於被上訴人執行業務
    收入部分進行推計課稅所得是否不具備前揭要件之一，未詳加審酌，而僅以被上
    訴人業於規定期限內辦理八十七年度綜合所得稅結算申報，並提出稅額明細表及
    各類所得扣繳暨免扣繳憑單以證明其執行業務收入，而依查核辦法第三章執行業
    務收入之查核章內，第十一條規定：「執行業務收入，取得所得稅扣（免）繳憑
    單，其憑單記載之所得額或給付年度，與帳載不符者，應查明實際情形予以認定
    。」，顯見執行業務者所取得之所得稅扣（免）繳憑單，係屬証明其執行業務收
    入文據中之一種，上訴人辯稱扣繳憑單並非証明收入之法定憑據核無足採為由，
    即將訴願決定及原處分（復查決定）關於執行業務收入部分均予撤銷，容有未洽
    。上訴人執此指摘原判決此部分，非無理由，爰將原判決關於執行業務收入部分
    廢棄，發回原審法院。
據上論結，本件上訴為有理由，依行政訴訟法第二百五十六條第一項、第二百六十條
第一項，判決如主文。
中　　華　　民　　國　　九十三　　　年　　　十二　　　月　　二十三　　　日
                    最 高 行 政 法 院  第 二 庭
                                審 判 長 法  官　　　葉　振　權
                                         法  官      蔡　進　田
                                         法  官　　　劉　鑫　楨
                                         法  官　　　吳　明　鴻
                                         法  官　　　梁　松　雄
右  正  本  證  明  與  原  本  無  異
　　　　　　　　　　　　　　　　　　　　 法院書記官　陳　盛　信
中　　華　　民　　國　　九十三　　　年　　　十二　　　月　　二十四　　　日
